臺灣新竹地方法院刑事判決　　　　　　　　　　　　　九十二年度簡上字第四號
　　上　訴　人
　　即　被　告　乙○○
　　　　　　　　丙○○
　　共　　　同
　　選任辯護人　魏早炳律師
　　　　　　　　李克欣律師
　　　　　　　　魏翠亭律師
右列上訴人等因違反臺灣地區與大陸地區人民關係條例案件，不服本院新竹簡易庭於
民國九十二年三月十四日所為之九十二年度竹簡字第一二七號第一審簡易判決（聲請
簡易判決處刑書案號：臺灣新竹地方法院檢察署九十一年度偵字第二二一一號），而
提起上訴，本院管轄第二審之合議庭判決如左：
    主  文
原判決關於乙○○、丙○○部分撤銷。
乙○○共同與中華民國船舶船長違反中華民國船舶，經主管機關許可，得航行至大陸
地區之規定，處拘役伍拾玖日，如易科罰金，以佰元折算壹日。
丙○○共同與中華民國船舶船長違反中華民國船舶，非經主管機關許可，不得航行至
大陸地區之規定，累犯，處有期徒刑伍月，如易科罰金，以佰元折算壹日。
    事  實
一、丙○○前於民國八十二年間因違反國家安全法等案件，經臺灣高等法院以八十二
    年度上易字第五三三二號刑事判決判處有期徒刑一年確定，嗣於八十七年七月八
    日入監執行，於八十八年三月十二日假釋出監，於八十八年六月二十三日假釋期
    滿未經撤銷，視為執行完畢；乙○○前於八十八年間曾因違反懲治走私條例案件
    ，經臺灣基隆地方法院以八十八年度訴字第五五九號刑事判決判處有期徒刑一年
    、緩刑五年確定，緩刑期間自八十九年四月二十六日起至九十四年四月二十五日
    止。
二、九十一年四月十二日上午十一時二十分許，乙○○、丙○○與金來文（業經原審
    判決確定）共三人，僱請任新竹籍大千六號娛樂業漁船船長丁○○（亦經原審判
    決確定），自新竹漁港以遊樂為目的報關出港。出港後迄同年月十六日，前開漁
    船航行至新竹外海四十海浬處時，丁○○、乙○○、丙○○、金來文等四人，均
    明知中華民國籍之船舶，經主管機關之許可，始得航行至大陸地區，竟基於犯意
    之聯絡與行為之分擔，由丁○○駕駛前開漁船，附載其餘三人共同航行至大陸地
    區福建省平潭縣東澳鎮海邊下錨，四人登陸上岸在大陸地區遊玩，丁○○及金來
    文二人並分別在大陸地區取得菸酒管理法所管制輸入之瀘洲老窖酒六瓶、雙輪池
    酒二十四瓶、參茸虎骨酒一瓶、中南海牌香菸四十包、秋香牌香菸三百三十包、
    喜來寶香菸七十包等私菸、私酒，丙○○則購得帶殼花生九公斤、花生仁七點五
    公斤、大陸米一百三十公斤、古山牌花生油五公斤、貝肉乾一公斤、水梨二十一
    公斤、海菜一點八公斤、香菇十公斤、蝦米四點五公斤、魷魚乾一公斤等物（尚
    未達行政院依懲治走私條例第二條第四項及第十二條公告之「管制物品項目及其
    數額」丙類第五點管制物品之數額），準備供攜回輸入台灣地區。嗣於九十一年
    四月二十日晚上七時許，丁○○、乙○○、丙○○、金來文等四人駕駛前開漁船
    自大陸地區返航至新竹漁港外約十八海浬處，為行政院海岸巡防署海洋巡防總局
    第十二海巡隊攔檢，經返回新竹漁港實施船舶安檢時，查獲丁○○、金來文二人
    未經許可輸入前述香菸及酒類，以及未經報關私運之古山牌花生油五公斤、貝肉
    乾一公斤、水梨二十一公斤、海菜一點八公斤、花生仁七點五公斤、香菇十公斤
    、蝦米四點五公斤、魷魚乾一公斤等物，因而查獲丁○○等四人未經許可將船舶
    航行至大陸地區之情事。
三、案經行政院海岸巡防署海洋巡防總局第十二海巡隊報告臺灣新竹地方法院檢察署
    檢察官偵查起訴。
    理  由
一、訊之被告乙○○、丙○○對於右揭事實，迭於警訊時、偵查及本院審理時坦承不
    諱，核與同案被告丁○○、金來文於警訊、偵查中之供述相符，並有海岸巡防總
    隊安檢站客貨輪、交通、遊樂船進出港登記簿節本、新竹市政府專營娛樂漁業執
    照、查獲現場及物品照片二十幀、財政部關稅局點收行政院海岸巡防署海洋巡防
    總局第十二海巡隊機關移交緝獲走私物品運輸工具扣押收據、行政院農業委員會
    委託雲林縣農會提領各機關部隊移交緝獲走私物品收據編號八四一一五五、八四
    一一五六號共二紙，行政院海岸巡防署海洋巡防總局第十二海巡隊九十一年九月
    十三日洋局十二偵字第０九一０００一七三三號函等在卷可稽，被告二人之自白
    ，堪信與事實相符，至屬可採。被告二人犯行洵堪認定，應予依法論罪科刑。
二、按臺灣地區與大陸地區人民關係條例於被告二人為上開行為後，於九十二年十月
    二十九日修正公布全文共九十六條，原條例第二十八條第一項、第八十條第一項
    之規定，除條文文字均有所修正之外，均自九十三年三月一日起施行，惟該條例
    第八十條第一項修正後之刑度，與修正前之規定並無不同，新舊法比較結果，變
    更後之新法對被告等並無不利，依刑法第二條第一項前段之規定，自應適用裁判
    時之新法。核被告乙○○、丙○○所為，與同案被告丁○○、金來文之間，具有
    犯意之聯絡與行為之分擔，為共同正犯，被告乙○○、丙○○雖無類同船長之身
    分，仍應依刑法第三十一條第一項之規定論以共同正犯，是被告乙○○、丙○○
    均係違反修正後之臺灣地區與大陸地區人民關係條例第二十八條及同條例第八十
    條第一項前段之罪。被告丙○○前因違反國家安全法等案件，經臺灣高等法院以
    八十二年度上易字第五三三二號刑事判決判處有期徒刑一年確定，嗣於八十七年
    七月八日入監執行，於八十八年三月十二日假釋出監，於八十八年六月二十三日
    假釋期滿未經撤銷，視為執行完畢，有臺灣新竹地方法院檢察署刑案資料查註紀
    錄表、臺灣高等法院被告全國前案紀錄表各一份附卷足憑，其於五年以內再犯本
    件有期徒刑以上之罪，為累犯，依刑法第四十七條規定加重其刑。原審認被告二
人所犯罪證明確，予以論罪科刑，固非無見，惟如前述，被告二人犯罪後，臺灣
    地區與大陸地區人民關係條例已有修正，原審未及審酌新舊法之比較，尚有未洽
    。其次，被告乙○○患有中度脂肪肝、慢性Ｃ型肝炎，自九十二年起長期住院治
    療中，被告丙○○亦患有冠心病、糖尿病、高血脂症，自九十年九月迄今長期門
    診追蹤治療，此有台北市中興醫院診斷證明書三紙、長庚紀念醫院診斷證明書一
    紙在卷可按，是渠等之生活、身體狀況皆難謂良好；另被告乙○○、丙○○分別
    係國小肄業、國中畢業，足見渠等之智識程度均屬中下；再同案被告丁○○係大
    千六號漁船船長，被告二人僅為僱用出海之人，渠等對於上開犯罪行為之參與程
    度以及支配能力，應不及同案被告丁○○；又同案被告丁○○、金來文另違反菸
    酒管理法第四十六條前段「輸入私菸、私酒」之規定，被告乙○○、丙○○二人
    則無，甚且，被告乙○○並未攜帶任何大陸地區之物品返回臺灣地區，但原審對
    於同案被告丁○○、金來文僅各量處有期徒刑四月；綜合上開各情，被告二人認
    原審量刑過重，尚屬有據，原判決既有右揭可議之處，自應由本院予以撤銷改判
    。爰審酌被告二人各有事實欄所載之刑事紀錄，素行難謂良好，但兼衡前述被告
    二人之生活、身體狀況均不佳，僅具有中下之智識程度，對於本件犯行之參與程
    度與支配能力，均不及擔任船長之同案被告丁○○，犯後被告二人始終坦承犯行
    ，態度堪稱良好等一切情狀，分別量處如主文所示之刑，並均諭知易科罰金之折
    算標準。
三、據上論斷，應依刑事訴訟法第四百五十五條之一第一項、第三項、第三百六十九
    條第一項前段、第三百六十四條、第二百九十九條第一項前段，修正後之臺灣地
    區與大陸地區人民關係條例第八十條第一項前段，刑法第二條第一項前段、第二
    十八條、第三十一條第一項、第四十七條、第四十一條第一項，罰金罰鍰提高標
    準條例第二條，判決如主文。
本案經檢察官甲○○到庭執行職務。
中      華      民      國    九十三    年      四      月     三十     日
                                  臺灣新竹地方法院刑事第五庭
                                      審判長法  官  陳健順
                                            法  官  楊惠芬
                                            法  官  李珮瑜
右正本證明與原本無異。
不得上訴。
                      書記官  龔紀亞
中      華      民      國    九十三    年      四      月     三十     日
附錄本案論罪科刑法條全文：
修正後之臺灣地區與大陸地區人民關係條例第二十八條：
中華民國船舶、航空器及其他運輸工具，經主管機關許可，得航行至大陸地區。其許
可及管理辦法，於本條例修正通過後十八個月內，由交通部會同有關機關擬訂，報請
行政院核定之；於必要時，經向立法院報告備查後，得延長之。
修正後之臺灣地區與大陸地區人民關係條例第八十條第一項：
中華民國船舶、航空器及其他運輸工具所有人、營運人或船長、機長、其他運輸工具
駕駛人違反第二十八條規定或違反第二十八條之一第一項規定或臺灣地區人民違反第
二十八條之一第二項規定者，處三年以下有期徒刑、拘役或科或併科新台幣一百萬元
以上一千五百萬元以下罰金。但行為係出於中華民國船舶、航空器或其他運輸工具之
船長或機長或駕駛人自行決定者，處罰船長或機長或駕駛人。
